【裁判字號】    92,交上易,1059
【裁判日期】    921231
【裁判案由】    過失傷害
【裁判全文】
臺灣高等法院臺南分院刑事判決          九十二年度交上易字第一五九號    Ｇ
      上  訴  人  臺灣嘉義地方法院檢察署檢察官
      被      告  乙  ○  ○
右上訴人因被告過失傷害案件，不服中華民國九十二年九月八日臺灣嘉義地方法院九
十二年度交易字第一○七號第一審判決（起訴案號：臺灣嘉義地方法院檢察署九十二
年度調偵字第二二七號），提起上訴，本院判決如左：
      主      文
上訴駁回。
      理      由
一、公訴意旨略以：乙○○於民國（下同）九十二年三月廿七日晚上十一時卅分許，
    駕駛ＴＯ─八八一一號賓士小客車，沿嘉義縣水上鄉嘉南十三線公路，北向南行
    駛，行經該路北向車道四公里五百公尺處，擬向東左轉，往中庄村岔路時，應注
    意汽車駛至交岔路口時，轉彎車應讓直行車先行。依當時天候、路況，無不能注
    意情事，竟疏未注意該交岔路口人車狀況，致撞擊該路段，南向北直行，亦疏未
    注意之甲○○所駕駛Ｖ四─九九九號營業小客車（超越四十公里時速行駛），使
    甲○○受有左膝挫傷併瘀血三乘二公分、右膝挫傷併擦傷二乘Ｏ‧二公分、右側
    足背部擦挫傷二乘Ｏ‧二公分等傷害，因認被告乙○○涉有刑法第二百八十四條
    第一項前段過失傷害罪嫌云云。
二、按犯罪事實應依證據認定之，無證據不得認定犯罪事實；不能證明被告犯罪者，
    應諭知無罪之判決，刑事訴訟法第一百五十四條第二項、第三百零一條第一項，
    分別定有明文。次按被害人之陳述如無瑕疵，且就其他方面調查又與事實相符，
    固足採為科刑之基礎，倘其陳述尚有瑕疵，則在未究明前，遽採為論罪科刑之根
    據，即難認適法；且告訴人之指訴是以使被告受刑事不利之訴追為目的，故不得
    僅憑告訴人之指訴遽令被告入罪（最高法院五十二年臺上字第一三００號、六十
    一年台上字第三０九九號判例參照）。又按認定不利於被告之事實，須依積極證
    據，苟積極證據不足為不利於被告事實之認定時，即應為有利於被告之認定，更
    不必有何有利之證據；認定犯罪事實所憑之證據，雖不以直接證據為限，間接證
    據亦包括在內，然而無論直接或間接證據，其為訴訟上之證明，須於通常一般之
    人均不致有所懷疑，而得確信為真實之程度者，始得據為有罪之認定，倘其證明
    尚未達於此一程度，而有合理性懷疑存在時，即不得遽為被告犯罪之認定（最高
    法院三十年上字第八一六號、七十六年台上字第四九八六號判例意旨參照）。故
    刑事訴訟之被告，基於刑事訴訟法第一百五十四條所揭無罪推定原則及證據裁判
    之精神，對於不利於己之事證，若已提出合乎生活經驗之質疑，除另有補強起訴
    事實之積極證據外，否則，法院即應本於有疑，即應為有利被告之認定。
三、公訴人認被告涉有右述過失傷害犯行，無非以(一)告訴人甲○○指訴。(二)嘉義醫院
    出具診斷證明書。(三)車損照片、道路交通事故調查報告表等，為其主要論據。訊
    據被告供承於右揭時地，與告訴人發生車禍之事實。然堅決否認有過失傷害犯行
    ，辯稱：肇事當日，告訴人即已明白表示，其未受傷害等語。經查：
  (一)告訴人甲○○雖指訴其於右揭時地，與被告發生車禍，而受有傷害等情，然告訴
    人其於(1)本件於九十二年三月廿七日晚上車禍發生後，經警到場處理而受詢問時
    ，已陳明其未受傷，有嘉義縣警察局水上分局中庄派出所交通事故談話記錄表在
    卷可查（詳警卷六頁）。(2)嗣於九十二年三月卅一日警訊時，告訴人始又改稱，
    本件其受有雙腳膝蓋、右腳腳盤擦傷等傷害（詳警卷三頁背面）。(3)又告訴人於
    原審供稱：本件車禍發生後，伊因覺得痛，始去驗傷，當時制作筆錄時，只知腳
    有流血，不知會痛云云（詳原審易字卷十四頁）。是告訴人於車禍後，是否受有
    傷害，其供述先後顯然不一，且依告訴人自承，其於警局製作筆錄時，已知腳在
    流血，其於警察詢問是否受傷時，衡情必會告知警員，其腳有流血情事，然告訴
    人竟未向警員表示有受傷，是告訴人於原審解釋，自無法令人採信。又本件據承
    辦警員魏裕溢於原審供稱：車禍當時，告訴人外表沒有明顯受傷跡象，事後二、
    三天，告訴人告訴伊，其有受傷，當時在作筆錄時，告訴人還稱，沒有受傷等語
    （詳原審簡字卷十二頁）。則本件車禍後，告訴人有無流血，自外表理應一望即
    知，警員魏裕溢訊問時，依其觀察結果，既未查知告訴人有流血情事，則告訴人
    於本件車禍，是否確有受傷，即有疑義。再者警員魏裕溢與被告間，無任何利害
    關係，應無迴護被告及為被告脫罪必要，是警員魏裕溢證述，肇事後告訴人表示
    ，其未受傷等情，應可採信。此外本件車禍，係於九十二年三月廿七日晚上十一
    時卅分許發生，告訴人則係於間隔三日後，始至行政院衛生署嘉義醫院驗傷，有
    該院九十二年八月五日92嘉醫歷字三八五一號函在卷可稽（詳原審交簡卷廿頁）
    。參以告訴人指其所受傷勢，面積均甚小，且屬輕微擦挫傷，則告訴人傷勢，是
    否確為本件車禍造成，亦有可疑。又告訴人若確係因本件車禍受傷，且會覺得痛
    ，衡情其為保全證據利於追訴，及其自身生命安全，要無拖延三日後始就醫之理
    。故而，本件告訴人之指訴，顯有瑕疵。
  (二)另告訴人提出嘉義醫院診斷證明（詳警卷十七頁），固可認定告訴人受有左膝瘀
    血、右膝擦傷及右足擦傷等傷害，然此僅足以證明告訴人有受傷情形，尚不足以
    推論告訴人所受該傷害，係因本件車禍所造成，且與本件車禍有因果關係。是該
    診斷證明書，自不足為被告不利之認定。至卷附車損照片及道路交通事故調查報
    告表所示（詳警卷七、八、十至十一頁），此亦僅能證明告訴人於右述時地，駕
    駛ＴＯ─八八一一號賓士小客車，與被告駕駛Ｖ四─九九九號營業小客車，發生
    車禍情事。然據此仍法推論告訴人，係因本件車禍而受有傷害。是本件車損照片
    及道路交通事故調查報告表，與認定告訴人是否因本件車禍受有傷害，仍無直接
    因果關係，當不足為被告不利之認定。
  (三)末查臺灣省嘉雲區車輛行車事故鑑定委員會鑑定意見雖認，被告駕駛小客車，夜
    間行經閃光號誌交岔路口，左轉為讓直行車先走；與告訴人甲○○駕駛營小客車
    ，夜間行經閃光號誌交岔路口，未減速反嚴重超速，同為肇事原因，有該鑑定意
    見書附卷可稽（詳調偵卷七至八頁）。該鑑定意見固肯認被告對本件車禍，同有
    過失，復為被告所不爭（詳本院卷四七頁）。則被告對本件車禍，應負過失責任
    無誤。然本件告訴人受傷，依上所述，既無法證明，係因本件車禍所致，則自亦
    無從據此，而令被告負過失傷害刑責。
四、綜上各情，本件告訴人指其因與被告發生車禍，而受有上開傷害等情，既存有瑕
    疵，且由卷附交通事故談話紀錄表與證人魏裕溢證言觀之，被告於車禍發生後曾
    表示未受傷，依前說明，本件依卷內證據，顯尚無法證明告訴人所受傷害，與被
    告本件過失行為間，有任何因果關係。是告訴人指訴被告傷害犯行，尚無法達一
    般人均可確信其為真實程度。此外，復查無其他積極證據，足認被告有公訴人所
    指過失傷害犯行。是被告犯罪，即屬不能證明，自應諭知被告無罪，以昭公允。
五、本件原判決，以被告犯罪，尚屬不能證明，因而諭知被告無罪。本院經核原判決
    ，認事用法，均無不當。檢察官上訴意旨，猶執陳詞，指摘原判決不當，為無理
    由，依上所述，應予駁回。
據上論斷，應依刑事訴訟法第三百六十八條，判決如主文。
本案經檢察官楊治宇到庭執行職務。
中    華    民    國      九十二      年    十二      月      三十一    日
                                  臺灣高等法院臺南分院刑事第六庭
                                      審判長法官  蔡    崇    義
                                            法官  許    進    國
                    法官  董    武    全
右正本證明與原本無異。
不得上訴。
                                      法院書記官  黃    全    忠
中    華    民    國      九十三      年      一      月      五        日


司法院資訊處製作；財團法人民間司法改革基金會備份。
